臺灣高等法院臺中分院刑事判決　　　　　　　　　　九十年度上訴字第一八六號
　　上　訴　人
　　即　被　告　甲　○
　　指定辯護人　本院公設辯護人　丙○○
右上訴人因偽造有價證券等案件，不服臺灣臺中地方法院九十年度訴字第一五三０號
中華民國九十年九月十日第一審判決（起訴案號：臺灣臺中地方法院檢察署八十八年
度偵字第二０九八八號），提起上訴，本院判決如左：
    主      文
原判決撤銷。
甲○共同連續意圖供行使之用，而偽造有價證券，累犯，處有期徒刑年陸月。
臺灣省合作金庫南臺中支庫第一○二－四帳號、支票號碼ＮＡ0000000號（發
票日八十七年七月五日、面額新臺幣萬陸仟元）、支票號碼ＮＡ0000000號
（發票日八十七年五月二十日、面額新臺幣捌仟參佰元）、支票號碼ＮＡ00000
00號（發票日八十七年六月二十日、面額新臺幣壹萬伍仟元）、支票號碼ＮＡ00
00000號（發票日八十七年六月十日、面額新臺幣貳萬伍仟元）共肆紙支票上「
庚○○」之發票部分均沒收。
    事      實
一、甲○前於民國八十二年間因違反肅清煙毒條例案件，經臺灣臺中地方法院判處有
    期徒刑三年一月確定，於八十五年九月二十二日縮短刑期執行完畢。詎仍不知悔
    改，竟基於收受贓物及意圖供行使之用，而偽造有價證券之概括犯意，先後於（
    一）八十七年五月初某日，明知鍾國勇（三十一年十月三十一日生，身分證號碼
    Ｚ000000000號，八十八年四月三十日死亡，由臺灣臺中地方法院檢察
    署檢察官以八十九年度偵字第一五四八三號為不起訴處分確定）於臺中市○○路
    附近所交付之臺灣省合作金庫南臺中支庫第一○二－四帳號、支票號碼ＮＡ00
    00000號，其上並已蓋妥發票人「庚○○」印文、惟金額及發票日期均未填
    寫之空白支票乙紙（該支票係庚○○所有，連同另二十二紙空白支票及印章放置
    於庚○○所有之ＱＹ－○八九二號自小客車內，於八十七年三月三十日十六時許
    ，在臺中市○○路、中山路口停車場內失竊），係來路不明之贓物，仍予收受，
    旋基於與乙○○共同偽造有價證券之犯意，在臺中市東山市場附近將該空白支票
    交付乙○○（由臺灣臺中地方法院檢察署檢察官另案提起公訴，經本院於八十八
    年十一月二十四日判處有期徒刑三年一月，未確定），並推由乙○○於八十七年
    五月三日，在其台中市北屯區舊社巷七十號住處，在支票上填載金額新臺幣（下
    同）三萬五千元、發票日為八十七年七月五日，並於翌日意圖為自己不法之所有
    ，背書持向林蒼焜調借金錢而行使該紙偽造支票，林蒼焜因此陷於錯誤，而交付
    同額現款，嗣經林蒼焜之妻林秀俐委託提示，因已止付而不獲付款，（二）八十
    七年五月間，甲○與友人多次前往臺中市○○○路○段十六號三樓之一丁○○所
    經營之「新北浦飲料店」（即新北浦卡拉ＯＫ）消費，因而積欠丁○○消費款，
    經丁○○催索後，甲○明知由真實姓名年籍不詳之張姓成年男子於同年五月中旬
    在該「新北浦飲料店」內、及鍾國勇在同年五月中旬在臺中市○○路「連安醫院
    」旁所先後交付之同上帳號、支票號碼分別為ＮＡ0000000號、ＮＡ00
    00000號，其上並均已蓋妥發票人「庚○○」印文、惟金額及發票日期均未
    填寫之空白支票各乙紙，均係來路不明之贓物，竟承前收受贓物之概括犯意均予
    收受之，並承前意圖供行使之概括犯意，先後在該「新北浦飲料店」內，於上揭
    空白支票上分別填載發票日為八十七年五月二十日、金額八千三百元及發票日為
    八十七年六月二十日、金額一萬五千元，並在各該支票背面以其別名「王坤安」
    之名義背書後，連續將之交付丁○○以清償所積欠之消費款而行使之，丁○○並
    找還超額之三千餘元現金予甲○，後丁○○並將上揭面額為八千三百元之支票背
    書轉讓予陳陞珒。嗣因前開支票經執票人提示請求付款，均因庚○○已申報遺失
    止付而不獲付款，始進而查悉上情；（三）八十七年六月間某日，明知鍾國勇在
    上揭庚○○同上帳號，票號ＮＡ0000000號支票上冒填面額二萬五千元，
    日期八十七年六月十日而偽造完成之支票一紙係偽造支票，竟在臺中縣豐原市○○路某小吃店，基於與鍾國勇共同行使該偽造支票之犯意，代鍾國勇將支票持交
    不知情之己○○（經檢察署為不起訴處分），以抵償鍾國勇積欠己○○之債務而
    行使之，嗣經己○○再轉讓與不知情之游鎮南，經游鎮南提示不獲付款。
二、案經臺灣臺中地方法院檢察署檢察官自動檢舉偵查起訴。
    理      由
一、上訴人即被告甲○經合法傳喚，未於言詞辯論期日到庭，惟於本院調查程序則坦
    承確有於右揭時地收受由鍾國勇、張姓男子所交付之空白支票，並將其中支票號
    碼ＮＡ0000000號之空白支票轉交乙○○及擅在支票號碼ＮＡ00000
    00號、ＮＡ0000000號空白支票上填寫金額、日期並背書後，交付丁○○之事實，亦坦承將鍾國勇填載完成，票號ＮＡ0000000號支票，代持交
    己○○抵償債務情事，惟矢口否認有何不法犯行，辯稱：收受當時不知支票來源
    有問題，是事後才知票是來路不明之贓物，交付丁○○的支票其中第二張支票是
    要換回第一張支票用的云云。惟查被告於偵訊已坦承收受支票時即知是偷來的（
    偵字第二０九八八號卷第九十頁），又被告於八十五年間認識鍾國勇時，即知鍾
    國勇之真實姓名，業據被告於原審法院審理中供述甚明（原審卷第二十五頁反面
    ），而被告自鍾國勇及張姓男子處所收受之前開支票上之發票人印文均為「庚○○」，且支票號碼ＮＡ0000000號、ＮＡ0000000號、ＮＡ000
    0000號支票上僅蓋妥發票人「庚○○」印文，其餘金額、發票日部分則均空
    白，按諸支票係屬支付證券、無因證券，一般使用支票之常態，如係有正當權源
    取得之支票，理應就金額、發票日、發票人等絕對必要記載之事項均記載完妥始
    行交付他人，尤其支票面額關係日後票據責任之範圍，絕無空白不予記載之理，
    被告自鍾國勇、張姓男子處所收受之上開支票，既非鍾國勇、張姓男子本人之票
    據，其中三紙復係金額、發票日期均未填載之空白票據，顯與一般使用票據之常
    情不符，被告與庚○○非親非故，庚○○何可能平白提供面額空白之支票供被告
    四處散發使用，且依社會常情，借用支票者亦須於支票屆期日前，在該支票存款
    帳戶內存入金錢供執票人兌領，縱屆期無力存款，亦會設法商請執票人延展提示
    或設法換票或取回支票，被告散發使用上該支票後，對相關付款事宜不聞不問，
    此豈符社會支票使用常態，是被告明知上開空白支票之來源並非正當，委屬無疑
    ；又被告交付丁○○支票號碼ＮＡ0000000號、ＮＡ0000000號之
    支票係為供清償積欠丁○○之消費款一萬餘元之用，被告交付支票時，因票面金
    額超過所積欠之消費款，故尚要求丁○○找還現金，丁○○並因而找還約三千餘
    元現金予被告，並無以後交付之支票換回先前交付之支票之情事，復據證人丁○○於原審法院審理中結證甚詳，被告前開所辯，要係卸責之詞，不足採信。此外
    ，右揭事實復據丁○○、乙○○、己○○於偵訊或原審或本院結證在卷，核與被
    告供述之情節相符，並有支票及退票理由單、遺失票據申報書等在卷可資為證，
    本案事證明確，被告右揭犯行至足認定。
二、核被告所為，就票號ＮＡ0000000號支票部分係犯刑法第二百零一條第一
    項之偽造有價證券罪、第三百三十九條第一項之詐欺取財罪、第三百四十九條第
    一項之收受贓物罪；就票號ＮＡ0000000號、ＮＡ0000000號支票
    部分係犯刑法第二百零一條第一項之偽造有價證券罪及第三百四十九條第一項之
    收受贓物罪；就票號ＮＡ0000000號支票部分固犯刑法第二百零一條第二
    項之行使偽造有價證券罪，惟被告連續四次行使及共同行使偽造有價證券行為時
    間緊接，所犯罪名相同，顯係基於概括之犯意為之，是為連續犯，應依刑法第五
    十六條之規定以一罪論，此連續行使行為又為偽造之高度行為所吸收，是本案不
    另論以行使偽造有價證券罪，被告就偽造票號ＮＡ0000000號支票及詐欺
    取財部分與乙○○具有共同犯罪之意思聯絡與行為分擔，是為共同正犯（被告雖
    未具體在此紙支票上填載金額、日期，惟基於共同犯意將支票交給乙○○填載偽
    造完成，並以支票為擔保借款，被告仍屬共謀共同正犯），被告就行使票號ＮＡ
  0000000號偽造支票部分與鍾國勇具有共同犯罪之意思聯絡與行為分擔，
    是為共同正犯（票號ＮＡ0000000號支票係鍾國勇單獨偽造完成後，始推
    由被告共同行使之，是此部分被告僅具共同行使偽造有價證券犯意），其連續三
    次收受物行為，連續三次偽造有價證券行為各時間緊接，所犯罪名各相同，顯
    係各基於概括犯意為之，是各為連續犯，爰依刑法第五十六條規定從其中情節較
    重之票號ＮＡ0000000號支票部分論以連續收受物罪及共同連續偽造有
    價證券罪，並依法加重其刑。就票號ＮＡ0000000號支票部分被告與乙○○共同偽造完成後，又持以供擔保借款，應論以詐欺取財罪，此部份雖未據公訴
    人提起公訴，惟因與其所犯偽造有價證券罪間具牽連犯之裁判上一罪關係，為起
    訴效力所及，本院自應併予審究；而就被告行使票號ＮＡ0000000號、Ｎ
    Ａ0000000號、ＮＡ0000000號支票部分，被告係以該三紙支票清
    償債務，並未再另行借款，找還之三千餘元部分亦屬取得票面價值之對價，是不
    再論以詐欺取財罪（參考六十二年二月二十日，六十二年度第一次刑庭庭長會議
    紀錄及最高法院八十九年度台上字第二八０號判決意旨），所犯連續收受贓物罪
    、共同連續偽造有價證券罪、共同詐欺取財罪間具有方法、結果之牽連犯關係，
    應從一重以共同連續偽造有價證券罪處斷，被告前於八十二年間因肅清煙毒條例
    案件，經原審法院判處有期徒刑三年一月確定，於八十五年九月二十二日縮短刑
    期執行完畢，有臺灣高等法院被告全國前案紀錄表在卷可按，其於有期徒刑執行
    完畢後，五年內再犯本件有期徒刑以上之罪，是為累犯，應依刑法第四十七條之
    規定，遞加重其刑，原審以被告犯罪事證明確，予以論罪科刑，固非無見，惟查
    （一）原審就本案共犯問題未予論述，判決主文亦漏載「共同」二字，（二）原
    審就與本案具有裁判上一罪關係，為起訴效力所及，應一併審理之票號ＮＡ00
    00000號支票部分漏未審判，（三）原審就被告行使票號ＮＡ000000
    0號、ＮＡ0000000號支票部分認應論以詐欺取財罪，尚有未洽（理由詳
    前），（四）原審就支票號碼ＮＡ0000000號支票發票部分漏未諭知沒收
    ；被告上訴意旨辯稱伊不知支票係偽造云云雖無可採，但原審判決既有可議之處
    ，即屬無可維持，應由本院予以撤銷改判，審酌被告多次偽造有價證券持以行使
    ，破壞金融秩序並危害交易安全，並參酌被害人所受損害及被告犯後坦承部分犯
    行，態度尚可等一切情狀，量處如主文第二項所示之刑，以示懲儆。
三、臺灣省合作金庫南臺中支庫第一○二－四帳號，支票號碼ＮＡ0000000號
    、ＮＡ0000000號、ＮＡ0000000號、ＮＡ0000000號支票
    上「庚○○」之發票部分，固屬偽造，惟上開四紙支票背面分別有「乙○○」、
    王坤安」、「新北浦飲料店」、「己○○」、「游鎮南」之背書，該等背書仍屬
    有效之票據行為，故僅就上開四紙支票上偽造發票人「庚○○」之發票部分，依
    刑法第二百零五條之規定宣告沒收。
四、被告請求訊問證人丁○○以證明丁○○曾告訴伊可以開票，然證人如此陳述僅係
    表示該店除收受現金外，亦允許顧客以開票方式支付消費款，非謂被告即可任意
    偽造他人名義支票，是無再傳訊證人之必要，併此明。
五、被告經合法傳喚，無正當理由不到庭，爰不待其陳述逕行判決。
據上論結，應依刑事訴訟法第三百七十一條、第三百六十九條第一項前段、第三百六
十四條、第二百九十九條第一項前段，刑法第二十八條、第五十六條、第二百零一條
第一項、第三百三十九條第一項、第三百四十九條第一項、第五十五條、第四十七條
、第二百零五條，罰金罰鍰提高標準條例第一條前段，判決如主文。
本案經檢察官戊○○到庭執行職務。
中      華      民      國　    九十一     年     四      月    三十　　日
                                臺灣高等法院臺中分院刑事第五庭
                                      審判長法　官  袁　從　楨
                                      　　　法  官  胡  森  田
                                      　　　法  官  姚  勳  昌
右正本證明與原本無異。
如不服本判決應於收受送達後十日內向本院提出上訴書狀，其未敘述上訴之理由者並
得於提起上訴後十日內向本院補提理由書（均須按他造當事人之人數附繕本）。
　　　　　　　　　　　　　　　　　　　　　　書記官  陳　如　慧
中      華      民      國　    九十一     年     五      月     一 　　日
刑法第二百零一條第一項：
意圖供行使之用，而偽造、變造公債票、公司股票或其他有價證券者，處三年以上十
年以下有期徒刑，得併三千元以下罰金。
行使偽造、變造之公債票、公司股票或其他有價證券，或意圖供行使之用，而收集或
交付於人者，處一年以上七年以下有期徒刑，得併科三千元以下罰金。
刑法第三百三十九條第一項：
意圖為自己或第三人不法之所有，以詐術使人將本人或第三人之物交付者，處五年以
下有期徒刑、拘役或科或併科一千元以下罰金。
以前項方法得財產上不法之利益或使第三人得之者，亦同。
前二項之未遂犯罰之。
刑法第三百四十九條第一項：
收受贓物者，處三年以下有期徒刑、拘役或五百元以下罰金。
搬運、寄藏、故買贓物或為牙保者，處五年以下有期徒刑、拘役或科或併科一千元以
下罰金。
因贓物變得之財物，以贓物論。
                          　　　　　　　　　　　　　　　　　　　　　　　Ａ
